【裁判字號】    98,交抗,1231
【裁判日期】    981231
【裁判案由】    聲明異議
【裁判全文】
臺灣高等法院臺中分院刑事裁定        98年度交抗字第1231號
抗  告  人
即受處分人  甲○○
上列抗告人因違反道路交通管理處罰條例案件，不服臺灣臺中地
方法院中華民國98年11月9日所為裁定（98年度交聲字第4126號
），提起抗告，本院裁定如下：
    主  文
抗告駁回。
    理  由
一、按受處分人，不服道路交通管理處罰條例第8條主管機關所
    為之處罰，得於接到裁決書之翌日起20日內，向管轄地方法
    院聲明異議，同條例第87條第1項規定可資參照。又依前開
    規定向管轄法院聲明異議之期間，自裁決送達之翌日起算，
    並得依法扣除在途期間及聲請回復原狀；又交通法庭認聲明
    異議不合法律上之程式或其異議權已喪失者，應以裁定駁回
    之，但其不合法律上之程式可補正者，應先定期命為補正，
    逾期不補正者，即予駁回，道路交通案件處理辦法第12條、
    第18條規定參照。故受處分人自應於上開規定之期間內向法
    院聲明異議，倘受處分人逾期異議，即於法不合，法院自應
    裁定駁回。又處理違反道路交通管理事件，有關文書送達之
    程序，準用行政程序法送達之規定，違反道路交通管理事件
    統一裁罰標準及處理細則第5條亦定有明文。而行政程序法
    第78條、第81條前段規定：「對於當事人之送達，有下列各
    款情形之一者，行政機關得依申請，准為公示送達：一、應
    為送達之處所不明者。二、於有治外法權人之住居所或事務
    所為送達而無效者。三、於外國或境外為送達，不能依第八
    十六條之規定辦理或預知雖依該規定辦理而無效者。有前項
    所列各款之情形而無人為公示送達之申請者，行政機關為避
    免行政程序遲延，認為有必要時，得依職權命為公示送達。
    當事人變更其送達之處所而不向行政機關陳明，致有第一項
    之情形者，行政機關得依職權命為公示送達。」、「公示送
    達自前條公告之日起，其刊登政府公報或新聞紙者，自最後
    刊登之日起，經20日發生效力」。另查，汽車所有人名稱、
    地址如有變更，應向公路監理機關辦理登記，道路交通安全
    規則第23條第1項亦有明文。是汽車所有人若送達處所變更
    即應向監理機關辦理變更登記，若未辦理變更登記，致生「
    送達處所不明」之結果者，即得依行政程序法第78條第3項
    之規定，對其逕為公示送達。
二、抗告人甲○○抗告意旨係以：其戶籍地址在南投，但因工作
    關係居住臺中市而未變更地址，故在可異議的時間內並未收
    到通知，請求法院通融云云。經查：抗告人甲○○之戶籍地
    址自81年5月18日起，即設籍在南投縣南投市○○路1352巷
    25號處，有抗告人之遷徙紀錄資料查詢結果、個人基本資料
    查詢結果各1份在卷可參（見原審卷第13、14頁），而其於
    原處分機關留存之住址亦為上址，不曾辦理住址變更登記一
    節，復有公路監理電子閘門證號查詢機車駕駛人資料1紙在
    卷可核。又抗告人於民國(下同)96年5 月10日19時18分，騎
    乘車牌號碼JGR─200號重型機車，在臺中市○○路與大鵬路
    口處，因「酒後駕車，酒精濃度測試值0.97mg/l」之違規事
    由，經臺中市警察局第五分局員警依違反道路交通管理處罰
    條例第35條第1項第1款規定逕行舉發。經原處分機關於97年
    8月26日以裁監稽違字第裁61-GD0000000號裁決書裁處罰緩
    新臺幣（下同）45000元，該裁決書於97年8月28日以郵務掛
    號送達抗告人上揭戶籍地址，惟經郵務人員以「原書地址查
    無此人」無法投遞而退回，有訴訟(行政)文書不能送達事由
    報告書1紙在卷可參(見原審卷第9頁)。是抗告人於上揭裁決
    書送達前，既未向監理機關辦理住址變更登記，亦未向戶政
    機關辦理戶籍遷移登記，則原處分機關自無從知悉抗告人應
    送達處所為何，則其以抗告人應送達處所不明，依職權將上
    揭裁決書辦理公示送達，並於98年8月5日刊登於太平洋日報
    ，有原處分機關98年7月23日中監中字第0981000520號公告
    及太平洋日報影本各乙份附卷可佐(見原審卷第6至9頁)，揆
    諸上揭規定，於法即無不合，故本件自刊登之日起20日即已
    生送達之效力。則抗告人如對原處分機關是項裁決不服欲提
    起異議，依照上述說明，其應於20日之合法提出異議期間應
    自98年8月6日（即其刊登於公報翌日起20日）起算至98年8
    月25日止，抗告人卻遲至98年10月29日始提出本件聲明異議
    ，有聲明異議狀上公路總局臺中區監理所臺中市監理站收文
    章戳附卷可參(見原審卷第2頁)，是抗告人提出本件聲明異
    議，已逾20日之法定期間，顯然不合法律上程式，且無從補
    正。從而，原審法院據此裁定駁回抗告人之聲明異議，經核
    並無不當，本件送達經核亦無何違誤之處。本件抗告人雖以
    其戶籍地址在南投，但因工作關係居住臺中市而未變更地址
    ，故在可異議的時間內並未收到通知，請求法院通融云云。
    惟按交通違規裁決書之送達，不論係親自收受或寄存送達、
    公示送達，如屬有效之送達，則受處分人之權益包括陳述意
    見之機會，業已受到保障，至於受處分人事實上是否知悉該
    公告或通知內容，則應由受處分人自行負責，要難令舉發單
    位負擔實際親告之通知義務，否則寄存或公示送達之法定送
    達方式，即形同具文。故本件抗告人既未向公路監理機關申
    請增列通信地址，亦未變更其車籍地址登記，則上開裁決書
    依抗告人之戶籍地址（車籍地址同此）為送達，自無不合。
    至於抗告人何以未增列通信地址或變更其車籍地址，要屬其
    個人事由，並不足執為抗告之理由。是本件抗告人之抗告為
    無理由，應予駁回。
據上論結，應依道路交通案件處理辦法第26條，刑事訴訟法第
412條，裁定如主文。
中    華    民    國    98    年    12     月    31   日
            刑事第五庭  審判長法  官  趙  春  碧
                              法  官  何  秀  燕
                              法  官  林  宜  民
以上正本證明與原本無異。
不得再抗告。
                              書記官  吳  雅  菁
中    華    民    國    98    年    12     月    31   日


司法院資訊處製作；財團法人民間司法改革基金會備份。
